【裁判字號】    99,上易,1409
【裁判日期】    991102
【裁判案由】    竊盜
【裁判全文】
臺灣高等法院臺中分院刑事判決        99年度上易字第1409號
上  訴  人
即  被  告  甲○○
上列上訴人因竊盜案件，不服臺灣臺中地方法院99年度易字第
2607號中華民國99年9月3日第一審判決（起訴案號：臺灣臺中地
方法院檢察署99年度偵字第12483號），提起上訴，本院判決如
下：
    主  文
上訴駁回。
    理  由
一、按依刑事訴訟法第350條、第361條、第362條、第367條規定
    ，不服地方法院之第一審判決而上訴者，須提出上訴書狀，
    並應敘述具體理由，為上訴必備之程式；其所提出之書狀未
    敘述上訴理由，或僅曾以言詞陳述上訴理由者，均應於上訴
    期間屆滿後20日內補提理由書於第一審法院。第一審法院經
    形式審查，認逾期未補提上訴理由者，應定期間先命補正；
    逾期未補正者，為上訴不合法律上之程式，應以裁定駁回。
    倘已提出上訴理由，但所提非屬具體理由者，或已上訴但未
    提上訴理由，經審判長定期間補正仍未補正者，則應由第二
    審法院以上訴不合法律上之程式，判決駁回。而所謂具體理
    由，必係依據卷內既有訴訟資料或提出新事證，指摘或表明
    第一審判決有何採證認事、用法或量刑等足以影響判決本旨
    之不當或違法，而構成應予撤銷之具體事由，始克當之（例
    如：依憑證據法則具體指出所採證據何以不具證據能力，或
    依憑卷證資料，明確指出所為證據證明力之判斷如何違背經
    驗、論理法則）；倘僅泛言原判決認定事實錯誤、違背法令
    、量刑失之過重或輕縱，而未依上揭意旨指出具體事由，或
    形式上雖已指出具體事由，然該事由縱使屬實，亦不足以認
    為原判決有何不當或違法者（例如：對不具有調查必要性之
    證據，法院未依聲請調查亦未說明理由，或援用證據不當，
    但除去該證據仍應為同一事實之認定），皆難謂係具體理由
    ，俾與第二審上訴制度旨在請求第二審法院撤銷、變更第一
    審不當或違法之判決，以實現個案救濟之立法目的相契合，
    並節制濫行上訴（最高法院97年度台上字第892號刑事判決
    意旨參照）。
二、本件上訴人即被告甲○○（下稱被告）於民國99年9月17日
    具狀向原審法院提起上訴，核其記載之上訴理由略為：(一)被
    告前無竊盜前科，不知持老虎鉗與徒手行竊之分別，乃於檢
    察官及法官詢問時告知以工具竊取，其實被告徒手強行拆下
    電池，實無攜帶任何工具。(二)被告於99年5月20日駕駛租用
    之YY- 1248號自小客車，行經臺中縣霧峰鄉○○路772巷附
    近，因汽車發電機損壞，汽車電池耗盡，求助無門，發現被
    害人貨車電池始起歹念，拆取被害人電池，裝在租用之YY-1
    248號自小客車上，實情非得已。懇請法官依刑法第57 條規
    定，審酌被告之犯罪動機、目的，依刑法第59條規定酌量減
    輕其刑等語。
三、本院查：
(一)、被告因不服上開臺灣臺中地方法院之第一審判決，而於前述
    時間具狀敘明理由向原審法院提起上訴，則依刑事訴訟法第
    361條第2項之規定、該條項立法修正理由及上揭最高法院判
    決意旨，被告倘已提出上訴理由，但所提非屬具體理由者，
    即應由第二審法院以上訴不合法律上之程式，以判決駁回之
    ；且上訴理由之具體與否係屬第二審法院審查範圍，不在命
    補正之列（參見法院辦理刑事訴訟案件應行注意事項第162
    點）。
(二)、經核上揭被告所提之上訴理由，要非屬所謂之具體理由（即
    必須依據卷內既有訴訟資料或提出新事證，具體指摘或表明
    第一審判決有何採證認事、用法或量刑等足以影響判決本旨
    之不當或違法，而構成應予撤銷之具體事由，始克當之【例
    如：依憑證據法則具體指出所採證據何以不具證據能力，或
    依憑卷證資料，明確指出所為證據證明力之判斷如何違背經
    驗、論理法則】，最高法院97年度臺上字第892 號判決意旨
    參見）。而被告在99年5月21日檢察官偵訊時，及99年8月25
    日原審審理程序，承認犯罪事實，為有罪之陳述，復表明無
    證據調查，有偵訊筆錄及審判筆錄可稽（見偵查卷第51頁、
    原審卷第17頁背面至18頁背面）。又，檢察官偵訊時被告供
    稱：伊使用老虎鉗行竊貨車電池，老虎鉗用完就丟了；復於
    原審法官審理時供稱：老虎鉗係伊所有，丟在現場附近等語
    ，有該偵訊、審判筆錄可參（見偵查卷第51、52頁、原審卷
    第18頁），足見被告自白攜帶老虎鉗之工具竊取貨車電池乙
    節，係本於其真正意思，核與卷附上開貨車電池架照片顯示
    ：原鎖住電池之兩邊螺絲均略有鏽痕，其中一邊甚至有缺口
    ，顯然係被強行以工具打開之情節相符，有上開貨車電池架
    照片3張在卷能佐（見偵查卷第43頁）。原審因此認定被告
    偵審中自白攜帶老虎鉗竊盜與事實相符，其採證認事、用法
    並無不當。
(三)、按刑之量定，為求個案裁判之妥當性，法律賦予法院裁量之
    權。量刑輕重，屬為裁判之法院得依職權自由裁量之事項，
    苟其量刑已以行為人之責任為基礎，並斟酌刑法第57條各款
    所列情狀，在法定刑度內，酌量科刑，如無偏執一端，致明
    顯失出失入情形，即不得就量刑部分遽指為不當或違法。被
    告雖上訴另以：被告租用之自小客車，汽車電池耗盡，求助
    無門，始拆取被害人貨車電池，實情非得已，懇請依刑法第
    59條規定，酌量減輕其刑等語。然查，原審於量刑時，已經
    具體審酌「被告犯罪之動機、目的、手段，正值青年，不思
    以正當途徑獲取財物，被害人所受損害程度非重，犯罪後尚
    能坦承犯行，犯罪後態度良好，尚知悔改等一切情狀」，予
    以綜合考量後，在法定刑範圍內分別科處刑罰，所為量刑職
    權之行使，核無不合。
(四)、綜上，被告上訴理由，實非本於案內具體之卷證資料，或提
    出其他新事證，以指摘或表明第一審判決有何採證認事、用
    法或量刑等足以影響判決本旨之不當或違法，而可構成應予
    撤銷之具體事由。
四、綜上所述，被告之上訴理由既非前開說明所謂之具體理由，
    則揆諸前開最高法院判決之意旨，及依「程序優先於實體」
    之刑事訴訟法原則，本件上訴即不合法定上訴程式，而應予
    駁回，並不經言詞辯論為之。
據上論斷，應依刑事訴訟法第367條前段、第372條，判決如主文
。
中    華    民    國    99    年    11    月    2     日
            刑事第九庭    審判長法  官  江  德  千
                                法  官  賴  妙  雲
                                法  官  陳  宏  卿
以上正本證明與原本無異。
不得上訴。
                                書記官  林  振  甫
中    華    民    國    99    年    11    月    2     日

司法院資訊處製作；財團法人民間司法改革基金會備份。
